臺灣士林地方法院小額民事判決
111年度士小字第130號
原      告  陳子億  


訴訟代理人  楊翠屏  



被      告  張永富  


上列當事人間因被告毀棄損壞案件（110年度審簡字第517號），
原告提起刑事附帶民事訴訟請求損害賠償事件（110年度審附民
字第374號），經本院刑事庭裁定移送前來，本院於民國111年3
月10日言詞辯論終結，本院判決如下： 
    主  文
被告應給付原告新臺幣壹萬貳仟參佰捌拾肆元，及自民國一百一
十年五月二十一日起至清償日止，按年息百分之五計算之利息。
原告其餘之訴駁回。
本判決原告勝訴部分得假執行。
原告其餘假執行之聲請駁回。
　　理由要領
一、按訴狀送達後，原告不得將原訴變更或追加他訴；但請求之
    基礎事實同一、擴張或減縮應受判決事項之聲明者，不在此
    限，民事訴訟法第255條第1項但書第2款、第3款定有明文。
    又依同法第436條之23準用同法第436條第2項之規定，前揭
    規定於小額訴訟程序亦適用之。查原告起訴時訴之聲明為：
    「被告應給付原告新臺幣（下同）2萬元，及自刑事附帶民
    事起訴狀繕本送達翌日起至清償日止，按年息百分之五計算
    之利息。」，嗣於訴訟程序進行中，原告減少請求之金額，
    並變更訴之聲明為：「被告應給付原告16040元，及自刑事
    附帶民事起訴狀繕本送達翌日起至清償日止，按年息百分之
    五計算之利息。」，核其上開變更請求部分，應屬縮減應受
    判決事項之聲明，揆諸前揭之規定，應予准許。
二、原告起訴主張：被告於民國109年10月22日7時45分許，騎乘
    車牌號碼000-0000號重型機車(下稱A車)，行經臺北市○○區○
    ○路000號前時，適原告騎乘車牌號碼000-0000號大型重型機
    車(下稱B車)亦行駛於同處並向右變換車道，雙方機車發生
    擦撞，A車並左右搖擺，被告竟因此以A車衝撞B車後輪，並
    以腳踢原告，於原告停車時，被告再騎乘機車衝撞B車左側
    ，B車因此倒地，造成B車之左側面板、腳踏板、水箱護蓋、
    右後視鏡、拉桿、右側腳踏板、排氣管護片等處均因此受損
    ，且致原告受有左足鈍挫傷等傷害，原告因被告上述行為而
    支出醫療費用1740元及B車修復費用14300元，爰依侵權行為
    損害賠償之法律關係提起本件訴訟，並聲明被告應給付原告
    16040元，及自刑事附帶民事起訴狀繕本送達翌日起至清償
    日止，按年息百分之五計算之利息，且願供擔保，請准宣告
    假執行。
三、被告則以：原告請求B車之修繕費用應予折舊；又原告並未
    受傷，醫療費用與被告無關等語資為抗辯，並聲明請求駁回
    原告之訴及假執行之聲請。
四、得心證之理由：
  ㈠按因故意或過失，不法侵害他人之權利者，負損害賠償責任
    ；又汽車、機車或其他非依軌道行駛之動力車輛，在使用中
    加損害於他人者，駕駛人應賠償因此所生之損害；又不法毀
    損他人之物者，被害人得請求其物因毀損所減少之價額，民
    法第184條第1項前段、第191條之2、第196條分別定有明文
    。次按，物被毀損時，被害人除得依民法第196條請求賠償
    外，並不排除民法第213條至第215條之適用；另依民法第19
    6條請求賠償物被毀損所減少之價額，得以修復費用為估定
    之標準，但以必要者為限（例如：修理材料以新品換舊品，
    應予折舊），最高法院77年度第9次民事庭會議決議參照。
    查原告主張被告於上開時地騎乘A 車擦撞原告所騎乘之B 車
    ，B 車因此受有損害等事實，業據原告提出與其所述相符之
    估價單等影本為證，而被告上開駕駛行為，業經本院刑事庭
    以本院110年度審簡字第517號刑事判決認被告犯毀損他人物
    品罪而判處拘役25日確定在案，此有上開刑事判決及臺灣高
    等法院被告前案紀錄表在卷可參，並經本院依職權調閱前開
    刑事案件卷宗查閱無訛，且為被告所不爭執，是此部分之事
    實，應堪信為真正。是原告依侵權行為之法律關係，請求被
    告賠償B車之修復費用，於法當屬有據。
　㈡又原告主張B車之修復費用14300元，雖有估價單為據，然B車
    係109年8月出廠，此有本院依職權調取之公路監理電子閘門
    機車車籍資料附卷可稽，且前開車輛修復之費用均為零件費
    用，業經原告之訴訟代理人陳明在卷，衡以本件車輛有關零
    件部分之修復，既以新零件更換被損害之舊零件，則在計算
    損害賠償額時，自應將零件折舊部分予以扣除，而依行政院
    所發佈之固定資產耐用年數表及固定資產折舊率表，機械腳
    踏車之耐用年數為3年，依定率遞減法每年折舊千分之536，
    惟折舊累積總和不得超過該資產成本原額之十分之九，參酌
    營利事業所得稅查核準則第95條第6項規定：「固定資產提
    列折舊採用平均法、定率遞減法或年數合計法者，以1年為
    計算單位，其使用期間未滿1年者，按實際使用之月數相當
    於全年之比例計算之，不滿1月者，以1月計」，則B車自出
    廠日至發生損害之日即109年10月22日止，已使用3月，則就
    B車之更換零件部分所得請求被告賠償之範圍，扣除折舊後
    之費用估定為12384元（計算方式詳如附表），是原告得向
    被告請求之車輛修復費用應為12384元。
　㈢又當事人主張有利於己之事實者，就其事實有舉證之責任，
    民事訴訟法第277 條前段定有明文，且民事訴訟如係由原告
    主張權利者，應先由原告負舉證之責，若原告先不能舉證，
    以證實自己主張之事實為真實，則被告就其抗辯事實即令不
    能舉證，或其所舉證據尚有疵累，亦應駁回原告之請求（最
    高法院17年上字第917 號判決意旨可資參照）。又侵權行為
    所發生之損害賠償請求權，以有故意或過失不法侵害他人權
    利為其成立要件，若不能證明被告有不法侵害他人權利之行
    為，即無由令其負賠償責任。查原告主張其因上開侵權行為
    受有前開傷勢而支出醫療費用1740元，並提出新光吳火獅紀
    念醫院醫療費用收據、淡水馬偕紀念醫院醫療費用收據及乙
    種診斷證明書為證，經被告以上開言詞置辯，自應由原告就
    其主張因被告前開侵權行為致其受有此部分損害之事實，負
    舉證之責任；而前開新光吳火獅紀念醫院診斷證明書上雖載
    有「左足鈍挫傷」之診斷，然依新光醫療財團法人新光吳火
    獅紀念醫院函覆臺灣士林地方檢察署之醫療查詢回復紀錄紙
    上所載：「病人甲○○先生自訴騎機車時遭左方機車撞擊，導
    致左足疼痛，經X光檢查結果無骨折、無異常，外觀無明顯
    腫脹變形。」等內容，則原告是否確因被告前開侵權行為而
    受有上開傷勢，容有疑問；另依淡水馬偕紀念醫院診斷證明
    書所示，僅可知原告曾至淡水馬偕醫院精神科就診，並經診
    斷病名為「急性壓力反應」，尚無從判斷造成該病症之原因
    ，自難遽認該病症即為被告前開侵權行為所致，況原告亦未
    提出其他證據證明其確有因被告前開侵權行為而受有前開醫
    療費用之損害，則原告此部分之請求，舉證尚屬不足，難認
    有據。
　㈣又給付無確定期限者，債務人於債權人得請求給付時，經其
    催告而未為給付，自受催告時起，負遲延責任；其經債權人
    起訴而送達訴狀，或依督促程序送達支付命令，或為其他相
    類之行為者，與催告有同一之效力；又遲延之債務，以支付
    金錢為標的者，債權人得請求依法定利率計算之遲延利息；
    又應付利息之債務，其利率未經約定，亦無法律可據者，週
    年利率為百分之五，民法第229條第2項、第233條第1項前段
    、第203條分別定有明文。查本件請求被告給付侵權行為損
    害賠償事件，未經原告舉證證明定有期限，應認屬未定期限
    債務，依上開規定，被告應自受催告時起始負遲延責任，而
    本件刑事附帶民事訴訟起訴狀繕本，業於110年5月10日寄存
    送達於被告之居所，此有送達證書附卷可參，是原告就上揭
    所得請求之金額，尚得請求自起訴狀繕本寄存送達生效之翌
    日即110年5月21日起至清償日止，按年息百分之五計算之利
    息。從而，原告依上開法律關係，求為判決如主文第1項所
    示，為有理由，應予准許，逾此範圍之請求，為無理由，應
    予駁回。  
五、本件事證已臻明確，兩造其餘攻擊防禦方法及舉證，經核與
    判決結果不生影響，無逐一論列之必要，併予敘明。　
六、本件係就民事訴訟法第436條之8第1項適用小額程序所為被
    告部分敗訴之判決，依同法第436條之20之規定，應依職權
    就原告勝訴部分宣告假執行；而本件係刑事附帶民事訴訟，
    由刑事合議庭依刑事訴訟法第504條第1項前段裁定移送本庭
    之事件，而依同條第2項之規定，免納裁判費，且迄至本院
    言詞辯論終結止，當事人並無其他訴訟費用之支出，就此部
    分自無諭知本件訴訟費用負擔之必要。又原告所為宣告假執
    行之聲請，僅在促使法院為此職權之行使，本院自不受其拘
    束，仍應逕依職權宣告假執行，然本件既已依職權宣告假執
    行，自無再命原告提供擔保之必要。至原告之訴經駁回部分
    ，其假執行之聲請即失所附麗，應併予駁回。
中　　華　　民　　國　　111 　年　　3 　　月　　31　　日
                  士林簡易庭  法  官  黃雅君

以上正本係照原本作成。
如不服本判決，應於送達後20日內，向本院提出上訴狀並應記載
上訴理由，表明關於原判決所違背之法令及其具體內容與依訴訟
資料可認為原判決有違背法令之具體事實，如於本判決宣示後送
達前提起上訴者，應於判決送達後20日內補提上訴理由書（須附
繕本）。
中　　華　　民　　國　　111 　年　　3 　　月　　31　　日
                              書記官　吳俊明
附表
-----
折舊時間           金額
第1年折舊值        14,300×0.536×(3/12)=1,916
第1年折舊後價值    14,300-1,916=12,384